臺灣高等法院臺南分院刑事判決
上　訴　人
即　被　告　乙○○
指定辯護人　本院公設辯護人　丙　○　○
上列上訴人因殺人未遂案件，不服臺灣臺南地方法院93年度訴字
第823號中華民國94年1月4日第一審判決（起訴案號：臺灣臺南
地方法院檢察署九十三年度偵字六三九二號），提起上訴，本院
判決如下：
    主  文
原判決撤銷。
乙○○傷害人之身體，處有期徒刑壹年。
    事  實
一、乙○○於民國九十三年六月十五日下午四時許，與友人蕭國
    禎、王俊欽二人在臺南市火車站旁之「統聯客運」候車室內
    飲酒，至同日下午四時五十分許，乙○○因見甲○○在臺南
    火車站（以下簡稱火車站）旁之「康是美生活藥粧店」前向
    路人行乞，因先前兩人曾因甲○○行乞之事發生口角爭執，
    乙○○乃將甲○○帶往火車站斜對面之臺南市○區○○路一
    段一七九號商品檢驗局前轉角處理論，二人一言不合而互相
    拉扯，乙○○竟基於傷害之故意，隨手拾起地上不詳之人棄
    置於地之蔘茸酒瓶玻璃碎片，揮向甲○○之頭頸部位，致甲
    ○○受有左頰部、左頸部撕裂傷分別長約五公分、二點五公
    分、三公分，深度零點三至零點五公分之傷勢，甲○○受傷
    後流血不止，橫跨北門路逃往火車站大門，向值勤之交通員
    警郭志儀求救，郭志儀見狀立即以衛生紙為甲○○止血，並
    呼叫救護車前來將甲○○送醫救治。事後，乙○○隨即離開
    現場，返回火車站旁「統聯客運」候車室內，以其與友人飲
    酒時用以摻入酒中之綠茶洗去手上血跡，並繼續與友人飲酒
    。至同日下午五時許，為警循線在火車站旁統聯客運候車室
    前查獲。並帶往案發現場，在該處地上扣得酒瓶玻璃碎片一
    包。
二、案經臺南市警察局第一分局報請臺灣臺南地方法院檢察署檢
    察官偵查起訴。
    理  由
一、訊據上訴人即被告乙○○固不否認於上開時、地，與被害人
    甲○○發生口角爭執，並隨手撿拾地上之蔘茸酒瓶玻璃碎片
    ，揮向甲○○，致被害人左頰部、左頸部受有撕裂傷分別長
    約五公分、二點五公分、三公分，深度零點三至零點五公分
    傷勢之事實（本院卷第五三頁），惟矢口否認有何故意殺人
    之犯行，辯稱：其係在火車站與被害人相遇，臨時起衝突，
    當時被害人夥同另二名不詳男子毆打其頭、臉部位，情急之
    下，乃隨手拾起地上之酒瓶碎片，由下往上揮動阻擋被害人
    之攻擊，因而不慎劃傷被害人頸部，並無殺人之故意，且案
    發現場係在火車站旁之「康是美生活藥粧店」前，並非起訴
    書所指北門路一段一七九號商品檢驗局前云云。
二、經查：
  (一)被告於九十三年六月十五日下午四時許，前往火車站前「統
    聯客運」候車室內與友人蕭國禎、王俊欽二人飲酒，嗣後外
    出，約數分鐘後返回時手上沾有血跡，隨即以摻酒之綠茶洗
    去其手上血跡等情，業據證人蕭國禎、王俊欽二人於警詢、
    偵查中證述明確，且互核相符（見警卷第五、六頁，證人蕭
    國禎、王俊欽二人九十三年六月十五日警詢筆錄；偵查卷第
    二六至二八頁，九十三年六月三十日訊問筆錄），被告亦不
    爭執上開情節，足見上開情節非虛。又被告隨手撿拾地上不
    詳之人棄置之蔘茸酒瓶玻璃碎片，揮向被害人頭、頸部位，
    致被害人受有左頰部、左頸部撕裂傷分別長約五公分、二點
    五公分、三公分，深度零點三至零點五公分之傷勢，嗣後返
    回「統聯客運」候車室再與友人共飲等情，除迭據被告於偵
    、審中供述明確外，亦經被害人於警詢中指訴歷歷，並經檢
    察官及原審向國立成功大學醫學院附設醫院函詢查明被害人
    傷勢屬實，有該院九十三年七月二十日（九三）成附醫急診
    字第八一九九號函檢附之病患診療資料摘要表、診斷證明書
    、急診護理評估表各一紙、同年九月二十九日（九三）成附
    醫急診字第一一三四三號函及同年十一月二日（九三）成附
    醫急診字第一二八七二號函檢附之病患診療資料摘要表二紙
    在卷可稽（偵查卷第三六頁至第三九頁；原審卷第五九頁至
    第六０頁、第九八頁至第九九頁）。此外，復有被害人受傷
    後之照片二幀、案發當時被害人所穿血衣照片二幀及案發現
    場暨員警救護現場蒐證照片十一幀（警卷第八、九、十一至
    十六頁）在卷可資佐證。足見被告自白與事實相符，應可採
    信。
  (二)其次，被告於警詢中供稱：（在喝酒期間你有無離開？離開
    多久時間？去何處？從事何事？）期間我有離開一下子，我
    是走到火車站前廣場找暴牙（甲○○），然後將他帶到超商
    對面（臺南市○○路○段一七九號商品檢驗局）轉角毆打他
    ，然後再回到統聯客運候車處找朋友繼續喝酒，期間大約十
    分鐘左右等語（見警卷第二頁反面，九十三年六月十六日第
    二次警詢筆錄）；而原審依職權函請臺南市警察局第一分局
    查明本案案發地點相關位置，依該分局查證結果，本案被害
    人係於火車站旁之「康是美生活藥粧店」前向路人行乞，嗣
    後遭被告帶往北門路一段一七九號前，被害人受傷後，循卷
    附現場位置圖上黃色箭頭標明之路線跑向證人即案發當時在
    火車站前值勤之交通員警郭志儀求救，並在證人郭志儀值勤
    處，查得沾有血跡之衛生紙團，另在北門路一段一七九號前
    ，扣得酒瓶碎片，有該分局九十三年十月十三日南市警一刑
    字第０九三００二八九七七號函檢附之案發現場位置圖暨相
    關現場照片二十二張附卷可憑（原審卷第六四頁至第七二頁
    ）。參以證人郭志儀於原審審理時到庭證稱：案發當日被害
    人係由北門路一段商品檢驗局之方向跑向渠值勤之路崗求救
    等語（見原審卷第一七一頁，九十三年十二月廿一日審判筆
    錄第五頁），而證人即本案查獲員警李穆昌亦到庭證稱：當
    時之所以前往北門路一段一七九號商品檢驗局前勘查現場，
    係詢問證人蕭國禎及附近排班計程車司機後，由某位不詳之
    計程車司機告知被害人係由商品檢驗局前，跨過馬路跑向火
    車站，且沿路直到交通隊員警前路面均沾有血跡等語，並當
    庭在前開現場位置圖上以鉛筆標繪血跡路線（原審卷第一八
    二頁，前開審判筆錄第十六頁）。是依上開證據資料所示，
    本案被告確係於火車站旁之「康是美生活藥粧店」前，將被
    害人帶往北門路一段一七九號商品檢驗局前方轉角處，並在
    該處持破碎酒瓶刺向被害人頸部無疑。
  (三)被告雖於原審勘驗程序中，改稱案發地點並非臺南市○○路
    ○段一七九號商品檢驗局前，且辯稱員警製作警詢筆錄當時
    強迫進行夜間詢問，又於詢問過程為脅迫、誘導，當時其酒
    醉意識不清云云（原審卷第一二七頁至第一二九頁），惟查
    卷附被告第一次警詢筆錄之製作時間為九十三年六月十六日
    零時五分，有上開警詢筆錄在卷可參，縱被告於案發之前曾
    經飲酒，然製作上開警詢筆錄之時間距案發時間已經過七小
    時，衡情被告應無仍處於泥醉狀態而意識不清之可能，且證
    人王俊欽於偵查中證稱：被告當時離開「統聯客運」候車室
    時並未酒醉，還站得很穩等語明確（見偵查卷第二七頁，九
    十三年六月三十日訊問筆錄），顯見被告並非於酒醉意識不
    清之狀態下接受員警詢問甚明。況綜觀被告於九十三年六月
    十六日製作之二次警詢筆錄，被告均坦承持酒瓶攻擊被害人
    頭部，惟始終否認有殺人犯意；而被告於原審勘驗上開偵訊
    錄影帶時，亦自承上開警詢筆錄確實係依其當時所陳內容加
    以記載（原審卷第一二八頁，九十三年十一月十六日訊問筆
    錄第十七頁），是製作上開警詢筆錄之員警既已將被告坦認
    部分及否認犯行之供述分別如實記載，焉有違法取供之必要
    ？被告嗣後改稱案發地點並非北門路一段一七九號商品檢驗
    局前，與調查證據所得不符，不足憑採；而其於原審審理時
    數度具狀指陳員警非法取供、惡意栽贓云云，其坦認部分既
    與本院審理時被告自白部分相符，而其又未指稱筆錄何處不
    實，何處記載與其真意不符，顯係意圖誤導審理方向，以圖
    卸責，不足採信至明。
  (四)另被告於偵查中，固供承因與被害人發生口角爭執，而持破
    碎酒瓶之瓶口、瓶頸部位，以破裂之瓶身刺向被害人頸部，
    當時本欲刺向被害人頭部，不知為何會刺中頸部等語（見偵
    查卷第十六頁，九十三年六月十五日訊問筆錄）。惟其於原
    審行準備程序時，改稱上開訊問筆錄記載有誤云云（原審卷
    四０頁），經原審勘驗其九十三年六月十五日偵訊錄音帶結
    果，被告於當日偵查中確實陳稱：「…接下來，剛好地上有
    一個酒瓶，我叫他撿起來，我是嚇唬他的，想說撿起來然後
    想從他頭上敲下去，但是我是要嚇唬他的。撿起來後，我手
    上有涼的，手濕濕的，手有水就滑下去地上…」、「（那邊
    剛好有一個酒瓶，你撿起來的時候手濕濕的就滑下去？）嗯
    」、「（那掉下去之後呢？）掉下去後，我馬上撿起來」、
    「（你撿起來後呢？）撿起來後，他就揍我一下，兩個人就
    在那兒拉拉扯扯了」、「（破掉，你撿起什麼東西來？）酒
    瓶」、「（那破掉了，你怎麼撿？）撿另一頭」、「（問：
    瓶身破掉而已嘛？）嗯」、「（那拉扯完後呢？）拉扯完後
    ，我就從他頸部刺下去」、「（你就用那個破掉的酒瓶，刺
    入他的頸部，是不是這樣？）我不是故意這樣的」、「（你
    酒喝那麼多，你拿酒瓶刺他，不怕把他刺死嗎？）我以為頭
    部應該不會死才對」、「（頭部哪有不會死的？）我是想要
    敲他頭部而已，哪知道刺到頸部」、「（酒瓶都破了，要怎
    麼打頭部？）對啊！就是這樣刺到頸部」、「（破掉了怎麼
    敲頭部？）我要刺他頭部，不知道怎麼會刺到頸部的」等語
    （原審卷第一一七頁至第一一九頁，九十三年十一月十六日
    勘驗筆錄第六至八頁）。然經本院勘驗扣案之酒瓶玻璃碎片
    ，僅屬部分瓶子的碎片不足一個酒瓶，最大塊長四公分，並
    無足以用手持握之瓶頸部位，有勘驗筆錄及照片二張在卷可
    佐（本院卷第八五頁、第八九頁），而案發現場亦未發現有
    上開足以持握之玻璃碎片，有現場照片十二張附卷可參（警
    卷第十一頁至第十六頁），再參諸被害人受傷之情形：「三
    道傷口深度約為０‧三至０‧五cm，其中最接近胸部的那一
    道最淺，且三道傷口經整形外科醫師探查均僅及皮下組織。
    依外觀判斷傷口較深部分係靠近病患正面。靠頭端二道撕裂
    傷較呈水平走向，平行排列，而第三道則呈縱向垂直走向。
    診斷過程並無敘述三條血管斷裂，傷口活動性出血係表皮微
    細血管出血所致」等語，有國立成功大學醫學院附設醫院九
    十三年九月廿九日（九三）成附醫急診字第一一三四三號函
    檢附病患診療資料摘要表一份附卷可稽（原審卷第五九頁至
    第六０頁），足見被害人之傷應係割傷而顯非以持玻璃碎片
    刺向人體所導致之刺傷甚明。是被告於檢察官偵查供稱伊持
    玻璃碎片刺向被害人頭頸部云云，顯與上開證物及診斷證明
    書所載之傷勢未符，自無足採。
  (五)又被害人於原審及本院審理迭經傳喚均未到庭（原審卷第一
    六六頁；本院卷第七八頁），嗣經原審及本院派警查訪結果
    ，被害人並未居住於
    警訪查被害人家屬，亦不知被害人行蹤，此有臺南縣警察局
    歸仁分局九十三年十月三日南縣歸警三字第０九三００二二
    九三七號函、臺南市警察局第一分局九十三年十一月二十三
    日南市警一刑字第０九三００三一四六七號函及送達證書在
    卷可稽（原審卷第一一０頁、第一三五頁；本院卷第五八頁
    至第六０頁），是被害人因行蹤不明無法傳喚。稽之於警詢
    中指稱：（你是於何時在何地被人殺傷？傷勢為何？）我是
    於九十三年六月十五日約十六時四十分左右，我一個人在臺
    南市○○路○段火車站大門旁一家統一超商前向路人「化緣
    」，突然就遭一名男子持破碎的酒瓶往我的脖子刺下去，我
    流好多血，馬上跑向火車站大門口向交通警察求救，我傷勢
    經醫師初步診斷為左邊脖子三條血管斷裂大量流血，現還在
    觀察中。（兇嫌「乙○○」為何原因要刺殺你？他所持破碎
    酒瓶是以何種方式刺殺你？）我不知道原因，但我見到兇嫌
    「乙○○」時，他對我說，好久沒殺人了，突然就持一瓶酒
    瓶朝地上丟下將酒瓶打碎，持酒瓶尖尖的部位，以右手高舉
    往我左邊的脖子刺下去等語（見警卷第三頁反面、第四頁，
    九十三年六月十五日警詢筆錄）。被害人前開指訴情節，就
    案發現場之確實地點，顯與被告所供未符，而伊所陳傷勢亦
    與上開國立成功大學醫學院附設醫院函復之內容不一致，自
    難據採為不利於被告之認定。是被告辯稱：被害人所受左頰
    部、左頸部撕裂傷分別長約五公分、二點五公分、三公分，
    深度零點三至零點五公分之傷勢，係其持地上拾起之「酒瓶
    碎片」，由下往上揮動阻擋被害人之攻擊時，不慎「劃傷」
    等語，核與事實相符，應可採信。
  (六)至被告辯稱當時被害人係夥同二名不詳姓名男子之人毆打伊
    ，伊才還手云云，然稽於被告於警詢及偵查初訊中，均未提
    及被害人有夥同二名不詳男子毆打情事，已據原審勘驗被告
    九十三年六月十五日偵訊錄音帶查明屬實（原審卷第一一三
    頁至第一三０頁），其至九十三年七月二十九日偵訊中，始
    稱係遭被害人率同二名男子毆打云云，是否屬實即有可疑！
    況原審傳訊證人郭志儀到庭詰證稱：被害人前來求救之時，
    身邊並無其他友人在場，且救護車前來載送被害人前往醫院
    診治時，亦僅救護人員陪同等情明確（原審卷第一七三頁，
    九十三年十二月二十一日審判筆錄第七頁），倘被害人果係
    夥同二名友人毆打被告，則被害人既遭被告持破碎酒瓶刺傷
    ，該二名友人焉有不護送被害人前往就醫之理？被害人又何
    需孤身一人，跨越北門路逃往火車站大門向值勤之交通員警
    求救？顯見被告此部分所辯不實。甚者，證人即查獲被告之
    員警李穆昌於原審審理時到庭證稱：渠逮捕被告時曾檢視被
    告雙手，當時被告右手沾有輕微血跡，惟手上並無傷口等語
    明確（原審卷第一八三頁至第一八四頁，九十三年十二月二
    十一日訊問筆錄），倘被告果真遭三人圍毆，焉有未受傷之
    情形！是被告此部分尚難採信。
  (七)此外，並有被害人所穿血衣照片、案發現場照片及員警救護
    地點等照片（見警卷第九頁、第十一至十六頁）附卷可參，
    綜稽上述，被告自白傷害犯行與事實相符，應可採信，本案
    事證明確，被告犯行已堪認定。
三、核被告乙○○所為係犯刑法第二百七十七條第一項之普通傷
    害罪。檢察官起訴及原審雖認被告涉犯刑法第二百七十一條
    第二項、第一項之殺人未遂罪嫌云云。然查：被害人甲○○
    所受之傷害，有前揭之診斷證明及病歷卷宗可參，而甲○○
    因此傷害而住院一日即九十三年六月十六日中午即離院，於
    同月十八日門診複診一次，有上開病歷在卷可參（偵查卷第
    三七頁），足見被害人所受之傷勢並非嚴重。再觀之被告與
    被害人之所以發生爭執，純因被害人在前開地點行乞之小事
    ，二人間並非有非置對方於死地之深仇大恨，衡以被告持以
    行兇之碎玻璃，僅係隨手拾起之物且無大至可持握用力猛刺
    之體積，更難以認定被告於行為之時即有置被害人於死之犯
    意。是本院綜觀被告所用手段、告訴人所受之傷害，探求當
    時之場景，被告與被害人僅係一時口角而發生鬥毆爭執，公
    訴人認被告係涉犯刑法第二百七十一條第二項、第一項之殺
    人未遂罪，顯有誤解。惟該起訴之基本社會事實既屬同一，
    本院自應變更起訴法條，予以審理。
四、原審以被告乙○○罪証明確，因予論罪科刑，固非無見。但
    查被害人所受之前開傷害，依卷附診斷証明書所載，三道傷
    口深度約為０‧三至０‧五cm，且三道傷口經整形外科醫師
    探查均僅及皮下組織。診斷過程並無敘述三條血管斷裂，傷
    口活動性出血係表皮微細血管出血所致，業如上述，係屬割
    傷之皮肉之傷，均非嚴重之刺傷，則原審認被告係基於殺人
    之犯意而行兇，認定顯有未當。被告上訴以前開情詞指摘原
    判決不當，自有理由，即屬無可維持，應由本院予以撤銷改
    判。爰審酌被告僅因細故，竟於光天化日之下，於火車站前
    人車擁擠之處互毆，目無法紀，而其親見被害人受傷失血，
    竟棄之不顧，返回「統聯客運」候車室繼續與友人飲酒作樂
    ，顯見犯後毫無悔意等一切情狀，量處如主文第二項所示之
    刑，以示懲儆。扣案之酒瓶碎片一包，無從證明為被告所有
    供犯罪所用之物，爰不予宣告沒收，併此敘明。
據上論結，應依刑事訴訟法第369條第一項前段、第364條、第29
9條第一項前段、第300條、刑法第277條第一項、罰金罰鍰提高
標準條例第１條前段，判決如主文。
本案經檢察官吳忠賢到庭執行職務。
中　　華　　民　　國　　94　　年　　3 　　月　　29　　日
                  刑事第五庭    審判長法　官  楊明章
                                      法　官  顏基典
                                      法　官  沈揚仁
以上正本證明與原本無異。
被告不得上訴。
檢察官如不服本判決應於收受本判決後十日內向本院提出上訴書
，其未敘述上訴理由者並得於提起上訴後十日內向本院補提理由
書。
　　　　　　　　　　　　　　　　　　　書記官  李梅菊
中　　華　　民　　國　　94　　年　　3　　月　　30　　日
附錄：本判決論罪科
刑法第二百七十七條第一項（普通傷害罪）：
傷害人之身體或健康者，處三年以下有期徒刑、拘役或一千元以
下罰金。
